【裁判字號】    97,上,44
【裁判日期】    970506
【裁判案由】    給付補償金
【裁判全文】
臺灣高等法院民事判決                    97年度上字第44號
上  訴  人  乙○○○
訴訟代理人  羅秉成律師
            戴愛芬律師
被  上訴人  丙○○
            戊○○
            辛○○
            壬○○
            丑○○
            癸○○
            己○○
            寅○○
            子○○
            巳○○○
            庚○○
            甲○○
            卯○○
            辰○○
            丁○○
上15人共同
訴訟代理人  許美麗律師
            王彩又律師
            李林盛律師
上列當事人間請求給付補償金事件，上訴人對於中華民國96年10
月31日臺灣新竹地方法院96年度重訴字第24號第一審判決提起上
訴，本院於97年4月22日言詞辯論終結，判決如下：
    主      文
上訴駁回。
第二審訴訟費用由上訴人負擔。
    事實及理由
壹、程序方面：
    查本件耕地租佃之爭議，被上訴人確曾於民國95年 5月15日
    向新竹縣竹東鎮公所耕地租佃委員會申請調解，惟遭竹東鎮
    公所耕地租佃委員會以被上訴人等人申請之調解案與三七五
    減租條例第26條之規定不符為由，拒絕受理，此有租佃爭議
    調解申請書、新竹縣竹東鎮公所95年7月11日竹鎮民字第095
    0009885號函影本各一份在卷可按 (見原審卷第14至21頁)。
    是本件耕地租佃爭議應認已無調解之可能 (最高法院86年度
    台上字第1401號判決意旨參照)，被上訴人向原法院提起本
    件訴訟，為法之所許，合先敘明。
貳、實體方面：
一、本件被上訴人起訴主張：（一）、緣被上訴人丙○○及已歿
    之訴外人黃元金、黃元發等人之先父黃番古於民國30多年間
    向政府申請開墾並承租坐落新竹縣竹東鎮○○段竹東小段
    407 地號國有河川地，面積5分4厘6毛8絲，租率按土地正產
    物之1000分之250計算。 黃番古過世後，由被上訴人丙○○
    及已歿之黃元金（即被上訴人戊○○、辛○○、壬○○、丑
    ○○、癸○○之被繼承人）、黃元發（即被上訴人寅○○、
    巳○○○、子○○、庚○○、訴外人黃清基之被繼承人；訴
    外人黃清基嗣再由被上訴人甲○○、卯○○、辰○○、丁○
    ○繼承）等人繼承該租佃關係， 迨至41年12月8日該筆國有
    出租耕地被移轉登記為上訴人所有，被上訴人丙○○及已歿
    之黃元金、黃元發等人仍繼續依相同租率向新所有權人即上
    訴人承租，業經原法院以44年度判字第431號、 本院44年度
    判字第1589號、最高法院45年度台上字第88號判決確定在案
    。(二)、前開土地嗣於76年間被分割為新竹縣竹東鎮○○○
    段407、407-4、407-5、407-7、407-8、407-9、407-10地號
    等7筆土地；其中407-4及407-10地號土地又於95年間被分割
    為407 -4、407-11地號及407-10、407-12地號等4筆土地。
    （三）、上訴人取得上開出租耕地所有權後，違法拒絕與被
    上訴人丙○○及已歿之黃元金、黃元發等人簽訂書面租約，
    惟上訴人與被上訴人丙○○及已歿之黃元金、黃元發等人間
    確實存在租佃關係，業經判決確定，然上訴人仍強力阻撓新
    竹縣竹東鎮公所承辦人員依法院確定判決為租約登記，以致
    407-7、407-8、407-9地號3筆土地於88年 6月29日被政府徵
    收闢為道路時，徵收機關未依平均地權條例第11條第1項、
    第2項規定扣交應給付予承租人之補償款， 將全部補償費新
    台幣（下同）3,270萬9,600元均交上訴人所領取，嗣經被上
    訴人等以原法院88年度重訴字第176 號、本院91年度上字第
    872號、最高法院93年度台上字第1738號確定判決取回前開
    被徵收之3筆土地3分之1之補償款及法定遲延利息。(四)、
    被上訴人等於前揭原法院88年度重訴字第176號、本院91年
    度上字第872號、最高法院93年度台上字第1738號確定判決
    ，依不當得利關係請求上訴人給付407-7、407-8、407-9地
    號3筆土地被徵收時所領取之3分之1補償款時，亦同時訴請
    上訴人應與被上訴人等就竹東鎮○○段竹東小段407、407-4
    、407-5、 407-10地號土地訂立地租為主要作物正產品全年
    收獲總量1000分之250之書面耕地租約， 惟被上訴人此部分
    之主張因上開判決認定407、407-4、407-5、 407-10地號土
    地有耕地三七五減租條例第17條第1項第5款「經依法編定或
    變更為非耕地使用時」之情事，按407、407-5、407-10地號
    於58年9月18日公告實施為竹東都市計劃住宅區，407-4地號
    為計劃道路用地，上訴人遂於88年12月10日以書狀為終止該
    4筆土地租約之意思表示， 致被上訴人訂立書面租約之請求
    受敗訴判決確定。然耕地三七五減租條例第17條第2項第1款
    、第3款規定，出租人依耕地三七五減租條例第17條第1項第
    5款規定終止租約時， 應給予承租人改良土地所支付之費用
    ，及終止租約當期之公告土地現值，減除土地增值稅後餘額
    3分之1之補償費，被上訴人等爰依上開規定請求上訴人給付
    扣除增值稅3分之1後之地價款。查上開土地地價款，以終止
    租約當期之公告土地現值扣除88年12月當期之增值稅後，餘
    額3分之1之地價款為1,391萬8,167元。其中被上訴人丙○○
    之債權額度為3分之1即463萬9,389元；被上訴人戊○○、辛
    ○○、壬○○、丑○○、 癸○○之債權額度各為15分之1即
    各為92萬7,878元； 被上訴人子○○、巳○○○、庚○○之
    債權額度各為18分之1即各為77萬3,232元；被上訴人甲○○
    、卯○○、辰○○、 丁○○之債權額度各為72分之1即各為
    19萬3,307元。爰依法提起本訴，求為命： 「上訴人應給付
    被上訴人丙○○463萬9,389元；應給付被上訴人戊○○、辛
    ○○、壬○○、丑○○、癸○○各92 萬7,878元；應給付被
    上訴人庚○○、己○○、寅○○、子○○、巳○○○各77萬
    3,232元； 應給付被上訴人甲○○、卯○○、辰○○、丁○
    ○各19萬3,307元， 及均自88年12月11日起至清償日止按年
    息5%計算利息」之判決。
二、上訴人則以：(一)、兩造所訂立之租約為二五租約，亦即上
    訴人收取之租谷僅為系爭土地上農作物年收穫量之1000分之
    250，按權利義務應相對等，上訴人既僅收取二五租，則給
    付之補償費亦應按此比例計算，亦即二五租約之承租人原納
    租谷僅為三七五租約之3分之2，則得請求之補償費應為終止
    租約當期之公告土地現值，減除土地增值稅後餘額之9分之2
    ，被上訴人等以3分之1比例計算，顯有違誤。（二）、被上
    訴人等於上訴人終止租約後，已無占用前開土地之權源，仍
    無權占有系爭土地，受有相當於租金之不當得利，致上訴人
    無法對之使用收益而受有相當於租金之損害，此與兩造間前
    案租佃爭議至何時確定，以及上訴人是否聲請再審等事由無
    涉，上訴人得依民法第179條之規定，訴請被上訴人等返還
    自96年4月11日答辯狀送達日起前5年，即自91年4月12日起
    至96年4月11日止，相當於租金之不當得利，且得以該不當
    得利金額對被上訴人等主張抵銷。依土地法第110條第1項、
    第3項規定，耕地地租不得超過地價8%，約定地租或習慣地
    租超過地價8%者，應比照地價8%減定之；前項地價指法定地
    價，未經依規定地價之地方，指最近三年之平均地價。而法
    定地價依土地法第148條規定，係指土地所有權人依土地法
    所申報之地價而言。上訴人爰依各該地號之申報地價及占用
    面積計算，依土地申報地價年息8%計收租金之標準，計算被
    上訴人等所積欠之5年相當於租金之不當得利之數額，其計
    算如下：(1)407地號：被上訴人等無權占用上訴人所有土地
    3088平方公尺，被上訴人等應連帶給付上訴人5年內之相當
    於租金之不當得利共為395萬2,640元（即3088×3200×8﹪
    ×5=0000000）。(2)407-4地號：被上訴人等無權占用上訴人
    所有土地15平方公尺，被上訴人等應連帶給付上訴人5年內
    相當於租金之不當得利共為2萬640元（即15×3440×8﹪×
    5=20640）。(3)407-5地號：被上訴人等無權占用上訴人所有
    土地18平方公尺，被上訴人等應連帶給付上訴人5年內相當
    於租金之不當得利共為2萬4,768元（即18×3440×8﹪×5=2
    4768）。(4)407-10地號：被上訴人等無權占用上訴人所有土
    地694平方公尺，被上訴人等應連帶給付上訴人5年內相當於
    租金之不當得利共為95萬4,944元（即694×3440×8﹪×5=9
    54944）。(5)407-11地號：被上訴人等無權占用上訴人所有
    土地41平方公尺，被上訴人等應連帶給付上訴人5年內相當
    於租金之不當得利共為5萬6,416元（即41×3440×8﹪×5=5
    6416）。(6)407-12地號：被上訴人等無權占用上訴人所有土
    地31平方公尺，被上訴人等應連帶給付上訴人5年內相當於
    租金之不當得利共為4萬2,656元（即31×3440×10﹪×5=42
    656）。(7)以上總計為505萬2,064元。是被上訴人等雖依耕
    地三七五減租條例第17條第2項規定，向上訴人請求補償金
    ，然被上訴人等應給付上訴人505萬2,064元，上訴人即以前
    開相當於不當得利之租金抵銷應給付之補償金，因此被上訴
    人等主張之金額並無理由。(三)、被上訴人雖主張租賃關係
    終止後，渠等仍繼續占有系爭耕地部分，租金應以土地正產
    物之1000分之250習慣地租計算。惟雙方租賃關係終止後，
    被上訴人等本應將系爭耕地返還上訴人，然被上訴人等卻拒
    不返還，此時被上訴人等無權占用上訴人系爭耕地當時，雙
    方就租金已無任何約定或習慣可言，更遑論以此計算地租金
    額。且系爭耕地價值甚高，被上訴人等占有其上，所受利益
    亦遠較其等提存之金額高出甚多，且以被上訴人等人於上訴
    人發函促其返還耕地，仍置之不理之情可推知，被上訴人等
    人應非僅只是避免耕地荒廢，而繼續於其上耕作，上訴人主
    張以系爭土地申報地價之8%計算租金，應屬合理。(四)、兩
    造之耕地契約終止後，被上訴人等無權占有系爭耕地，經上
    訴人多次去函催告返還仍置之不理，且上訴人於95年11月3
    日即將系爭耕地出售予訴外人賴郁成，被上訴人等仍拒不返
    還土地，已影響上訴人點交予訴外人，被上訴人己○○更以
    存證信函要求賴郁成給付補償金，造成上訴人極大困擾。而
    被上訴人等遲至96年2月9日方出具聲明書予訴外人賴郁成，
    與其主張上訴人將系爭耕地出賣予訴外人，被上訴人旋即出
    具聲明書予訴外人賴郁成之情形，相距甚遠，顯見被上訴人
    等於兩造契約終止後，繼續無權占有系爭耕地，非出於不得
    已之情事等語，資為抗辯。
三、原審判決：(一)、上訴人應給付被上訴人丙○○421萬8,383
    元，及自88年12月11日起至清償日止，按年息5%計算之利息
    。(二)、上訴人應給付被上訴人戊○○、辛○○、壬○○、
    丑○○、癸○○各84萬3,676元，及均自88年12月11日起至
    清償日止，按年息5%計算之利息。(三)、上訴人應給付被上
    訴人庚○○、己○○、寅○○、子○○、巳○○○各70萬3,
    064元，及均自88年12月11日起至清償日止，按年息5%計算
    之利息。(四)、上訴人應給付被上訴人甲○○、卯○○、辰
    ○○、丁○○各17萬5,767元，及均自88年12月11日起至清
    償日止，按年息5%計算之利息。並駁回被上訴人其餘之訴。
    被上訴人就其等敗訴部分，未聲明不服，已告確定。上訴人
    就原審所命給付，僅於下列範圍內聲明不服，其上訴聲明為
    ：(一)、原判決關於命：「(1)、上訴人應給付被上訴人丙○
    ○超過295萬5,367元本息部分；(2)、上訴人應給付被上訴人
    戊○○、辛○○、壬○○、丑○○、 癸○○各超過59萬1,
    073元本息部分；(3)、上訴人應給付被上訴人庚○○、己○
    ○、寅○○、子○○、巳○○○各超過49萬2,561元本息部
    分；(4)、上訴人應給付被上訴人甲○○、卯○○、辰○○、
    丁○○各超過12萬3,140元本息部分」均廢棄。(二)、上開
    廢棄部分，被上訴人在第一審之訴及假執行之聲請均駁回。
    上訴人就原判決所命給付未逾上開數額部分，未聲明不服，
    亦告確定。被上訴人則於本院答辯聲明：上訴駁回。
四、本件經依民事訴訟法第463條準用同法第270條之1第1項第3
    款規定，整理並協議簡化爭點及不爭執點後，兩造同意僅就
    言詞辯論時所陳述之事實及主張之法律關係為論斷。查本件
    被上訴人等主張：「（一）、被上訴人丙○○、訴外人黃元
    金（即被上訴人戊○○、辛○○、壬○○、丑○○、癸○○
    之被繼承人）、黃元發（即被上訴人己○○、寅○○、子○
    ○、巳○○○、庚○○、訴外人黃清基之被繼承人；被上訴
    人甲○○、卯○○、黃盛莨、丁○○為黃清基之繼承人），
    曾承租上訴人所有坐落新竹縣竹東鎮竹東字第407地號田地
    （舊地號）5分4厘6毛8絲，租率按土地正產物之1000分之25
    0計算，業經原法院44年度判字第431號、本院44年度判字第
    15 89號、最高法院45年度台上字第88號判決確定在案。(二
    )、新竹縣竹東鎮竹東字第407地號土地嗣分割為新竹縣竹東
    鎮○○○段407、407-4、407-5、407-7、407-8、407-9、
    407- 10地號等土地，其中407-4及407-10地號土地於95年間
    被分割為407-4、407-11地號及407-10、407-12地號等土地
    。（三）、前述407-7、407-8、407-9地號土地經台灣省政
    府88 年5月6日以88府地二字第150140號函核准徵收，並經
    新竹縣政府88年5月12日以88府地徵字第52713號函公告在案
    ，前開三筆土地補償金已於88年6月29日由上訴人領取。(四
    )、上開上訴人領取之補償金中已由被上訴人丙○○、訴外
    人黃元發各領取259萬6,000元及法定遲延利息，被上訴人辛
    ○○、戊○○、壬○○、丑○○、癸○○共同領取259萬
    6,000元及法定遲延利息，業經原法院88年度重訴字第176號
    、本院91 年度上字第872號、最高法院93年度台上字第1738
    號判決確定。(五)、上訴人於88年12月10日終止與被上訴人
    等間關於系爭407、407-4、（分割後為407-4、407-11）、
    407-5、407-10（分割後為407-10、407-12）地號土地之租
    約，並經原法院88年度重訴字第176號、本院91年度上字第
    872號、最高法院93年度台上字第1738號判決確定。(六)、
    原租約中之二名承租人黃元金、黃元發業已死亡，黃元金之
    繼承人為被上訴人戊○○、辛○○、壬○○、丑○○、癸○
    ○；黃元發之繼承人則為被上訴人己○○、訴外人黃清基、
    被上訴人寅○○、巳○○○、子○○、庚○○，惟訴外人黃
    清基於起訴前業已過世，其繼承人為被上訴人甲○○、卯○
    ○、辰○○、丁○○。」等情，為上訴人所不爭執，並有上
    開各判決、土地登記簿謄本、土地異動資料、繼承系統表在
    卷可稽 (見原審卷第25至32頁、第33至56頁、第58至63頁、
    第10、11頁)，堪信被上訴人等此部分事實之主張為真正。
    惟被上訴人主張：系爭407、407-5、407-10地號於58年9月
    18日經公告實施為竹東都市計劃住宅區，407-4地號為計劃
    道路用地，上訴人於88年12月10日以書狀為終止該4筆土地
    租約，依耕地三七五減租條例第17條第2項第3款規定，上訴
    人應給付被上訴人等按當期之公告土地現值減除土地增值稅
    後餘額3分之1之補償費共計1,391萬8,167元及法定遲延利息
    等情，於原審判命：「 (一)、上訴人應給付被上訴人丙○
    ○421萬8,383元，及自88年12月11日起至清償日止，按年息
    5%計算之利息。(二)、上訴人應給付被上訴人戊○○、辛○
    ○、壬○○、丑○○、癸○○各84萬3,676元，及均自88 年
    12月11日起至清償日止，按年息5%計算之利息。(三)、上訴
    人應給付被上訴人庚○○、己○○、寅○○、子○○、巳○
    ○○各70萬3,064元，及均自88年12月11日起至清償日止，
    按年息5%計算之利息。(四)、上訴人應給付被上訴人甲○○
    、卯○○、辰○○、丁○○各17萬5,767元，及均自88年12
    月11日起至清償日止，按年息5%計算之利息。」後，上訴人
    對於被上訴人等得依耕地三七五減租條例第17條第2項第3款
    規定，向上訴人請求按當期公告土地現值減除土地增值稅後
    餘額3分之1之補償費1,391萬8,167元及法定遲延利息乙節，
    並不爭執（見本院卷第68頁反面及96頁)。而係僅就原審認
    被上訴人等於租賃關係終止後，仍無權占有系爭土地，應按
    系爭土地申報地價2%計算相當於租金之損害金為抵銷乙節有
    所爭執，提起上訴，主張應按系爭土地申報地價之8%計算相
    當於租金之損害金，有上訴人所提民事爭點整理狀可稽 (見
    本院卷第56頁)。是以本院對於被上訴人等得依耕地三七五
    減租條例第17條第2項第3款規定，向上訴人請求按當期公告
    土地現值減除土地增值稅後餘額3分之1之補償費1,391萬
    8,167元及法定遲延利息部分，即無再予審究必要。又被上
    訴人等對於原判決不利於己部分並未上訴，是其等對於上訴
    人得主張抵銷乙節，亦無再事爭執之餘地。故而本件兩造間
    之爭執厥為：上訴人於本院主張抵銷之金額是否有理？此亦
    屬本院得以審究之範疇，茲析述如下：
(一)、按無法律上之原因受利益，致他人受損害者，應返還其利
      益，民法第179條定有明文。又依不當得利之法則請求返
      還不當得利，以無法律上之原因而受利益，致他人受有損
      害為其要件，故其得請求返還之範圍，應以對方所受之利
      益為度，非以請求人所受損害若干為準 (最高法院61年度
      台上字第1695號判例意旨參照) 。本件上訴人主張被上訴
      人等在其終止租約後，已無占用前開土地之權源，仍無權
      占有系爭土地迄96年間，為被上訴人等所不否認；且被上
      訴人等對於原審認其等確係於上訴人終止租約後，無權占
      用系爭耕地，應按系爭土地申報地價之2%計算給付上訴人
      相當於租金之損害金，而准予抵銷乙節，並未提起上訴，
      已告確定，亦如前述。是以上訴人依不當得利規定，主張
      以被上訴人等自96年4月11日往前回溯5年應給付相當於租
      金之損害金為抵銷，即屬可取。
(二)、次依土地法第110條第1項、第3項之規定，耕地地租不得
      超過地價8%，約定地租或習慣地租超過地價8%者，應比照
      地價8%減定之；前項地價指法定地價，未經依規定地價之
      地方，指最近3年之平均地價；而法定地價依土地法第148
      條規定，係指土地所有權人依土地法所申報之地價而言。
      本院審酌系爭土地位在新竹縣竹東鎮○○路兩側，附近多
      為住宅區，被上訴人等雖占用系爭耕地，惟仍供農作使用
      ，收益有限，有現場照片、地籍圖可考 (見原審卷第168
      至170頁)，認上訴人請求相當於租金之不當得利金額，應
      以土地法第110條所定地價之2%予以計算，方屬適當。上
      訴人辯稱系爭土地位居交通要道，附近高樓林立，商業繁
      榮，生活便利，土地價值甚高等語，縱然屬實，亦非被上
      訴人等無權占有系爭土地所受之利益，揆諸前開判例要旨
      ，自難資為上訴人請求被上訴人等返還不當得利之依據。
(三)、又依系爭土地之申報地價及占用面積計算，按土地申報地
      價年息2%計算標準，被上訴人等應返還上訴人5年內相當
      於租金之不當得利之數額如下：
  １、407地號：
      被上訴人等無權占用上訴人所有土地3088平方公尺，被上訴
      人等應連帶給付上訴人5年內之相當於租金之不當得利共為
      98萬8,160元（即3088×3200×2﹪×5=988160）。
  ２、407-4地號：
      被上訴人等無權占用上訴人所有土地15平方公尺，是被上訴
      人等應連帶給付上訴人5年內相當於租金之不當得利共為5,1
      60元（即15×3440×2﹪×5=5160）。
  ３、407-5地號：
      被上訴人等無權占用上訴人所有土地18平方公尺，是被上訴
      人等應連帶給付上訴人5年內相當於租金之不當得利共為6,1
      92元（即18×3440×2﹪×5=6192）。
  ４、407-10地號：
      被上訴人等無權占用上訴人所有土地694平方公尺，是被上
      訴人等應連帶給付上訴人5年內相當於租金之不當得利共為
      23萬8,736元（即694×3440×2﹪×5=238736）。
  ５、407-11地號：
      被上訴人等無權占用上訴人所有土地41平方公尺，是被上訴
      人等應連帶給付上訴人5年內相當於租金之不當得利共為1萬
      4,104元（即41×3440×2﹪×5=14104）。
  ６、407-12地號：
      被上訴人等無權占用上訴人所有土地31平方公尺，是被上訴
      人等應連帶給付上訴人5年內相當於租金之不當得利共為1萬
      664元（即31×3440×2﹪×5=10664）。
  ７、以上合計為126萬3,016元。
(四)、末按二人互負債務，而其給付種類相同，並均屆清償期者
      ，各得以其債務，與他方之債務，互為抵銷，民法第334
      條第1項前段訂有明文。承前所述，上訴人對於被上訴人
      等得依耕地三七五減租條例第17條第2項第3款規定，向上
      訴人請求按當期公告土地現值減除土地增值稅後餘額3分
      之1之補償費1,391萬8,167元及法定遲延利息，並不爭執
      。而被上訴人等無權占用上訴人所有土地3,088平方公尺
      ，被上訴人等應連帶給付上訴人5年內之相當於租金之不
      當得利合計為126萬3,016元，已屆清償期限，則上訴人以
      96年4月11日民事答辯狀主張以前開相當於不當得利之租
      金抵銷其應給付之補償金，即屬於法有據，是抵銷後之數
      額為1,265萬5,151元，上訴人仍應給付被上訴人等此數額
      之補償款。再依被上訴人各人之債權額度計算後，被上訴
      人每人可得請求之金額如下（因小數點後之金額而略為調
      整）：
  １、被上訴人丙○○之債權額度為3分之1即421萬8,383元，及自
      88年12月11日起至清償日止按年息5%計算之利息。
  ２、被上訴人戊○○、辛○○、壬○○、丑○○、癸○○之債權
      額度各為15分之1即各為84萬3,676元，及均自88年12月11日
      起至清償日止按年息5%計算之利息。
  ３、被上訴人庚○○、己○○、寅○○、子○○、巳○○○之債
      權額度各為18分之1即各為70萬3,064元，及均自88年12月11
      日起至清償日止按年息5%計算之利息。
  ４、被上訴人甲○○、卯○○、辰○○、丁○○之債權額度各為
      72分之1即各為17萬5,767元，及均自88年12月11日起至清償
      日止按年息5%計算之利息。
五、綜上所述，被上訴人等請求上訴人應給付：「 (一)、被上
    訴人丙○○421萬8,383元，及自88年12月11日起至清償日止
    按年息5%計算之利息；(二)、被上訴人戊○○、辛○○、壬
    ○○、丑○○、癸○○各84萬3,676元，及均自88年12月11
    日起至清償日止按年息5%計算之利息；(三)、被上訴人庚○
    ○、己○○、寅○○、子○○、巳○○○各70萬3,064元，
    及均自88年12月11日起至清償日止按年息5%計算之利息。(
    四)、 被上訴人甲○○、卯○○、辰○○、丁○○各17萬5,
    767元， 及均自88年12月11日起至清償日止按年息5%計算之
    利息。」，洵屬正當，應予准許。原審就此為上訴人敗訴判
    決，並為假執行宣告，核無不合。上訴意旨指摘原判決此部
    分不當，求予廢棄改判，為無理由，應予駁回。又本件事證
    已臻明確，兩造其餘攻擊、防禦方法及所提證據，經本院逐
    一審酌後，認與判決結果不生影響，不再論述，附此敘明。
六、據上論結，本件上訴為無理由，依民事訴訟法第449條第1項
    、第78條，判決如主文。
中    華    民    國    97    年    5    月    6    日
                  民事第十庭
                        審判長法  官  黃豐澤
                              法  官  蕭艿菁
                              法  官  林麗玲
正本係照原本作成。
上訴人如不服本判決，應於收受送達後20日內向本院提出上訴書
狀，其未表明上訴理由者，應於提出上訴後20日內向本院補提理
由書狀（均須按他造當事人之人數附繕本）上訴時應提出委任律
師或具有律師資格之人之委任狀；委任有律師資格者，另應附具
律師資格證書及釋明委任人與受任人有民事訴訟法第466條之1第
1項但書或第2項（詳附註）所定關係之釋明文書影本。
中    華    民    國    97    年    5     月    6     日
                              書記官  林麗觀
附註：
民事訴訟法第466條之1（第1項、第2項）：
對於第二審判決上訴，上訴人應委任律師為訴訟代理人。但上訴
人或其他法定代理人具有律師資格者，不在此限。
上訴人之配偶、三親等內之血親、二親等內之姻親，或上訴人為
法人、中央或地方機關時，其所屬專任人員具有律師資格並經法
院認為適當者，亦得為第三審訴訟代理人。


司法院資訊處製作；財團法人民間司法改革基金會備份。
